臺灣桃園地方法院民事簡易判決
110年度壢建簡字第10號
原      告  東方鼎國際有限公司

法定代理人  張慰祖  
訴訟代理人  張妙貞  
被      告  儷宴美食館

法定代理人  黃丁士  



訴訟代理人  吳麗華  
上列當事人間請求給付工程款事件，本院於民國111年6月7日言
詞辯論終結，判決如下：
    主  文
一、被告應給付原告新臺幣（下同）8萬4,000元，及自民國110
    年8月18日起至清償日止，按年息5％計算之利息。
二、原告其餘之訴駁回。
三、訴訟費用1,110元由被告負擔914元，餘由原告負擔。
四、本判決第一項得假執行。但被告如以8萬4,000元為原告預供
    擔保後，得免為假執行。
    事實及理由
一、原告起訴主張：被告於民國108年4月10日與原告簽訂景觀工
    程合約書（下稱系爭契約），約定由原告為被告位於桃園市
    ○○區○○路00號會館（下稱系爭現場）施作景觀工程，於工作
    完成後由被告支付報酬之承攬契約。又依系爭契約之約定工
    程總價為338萬元，並於第6條（應為第7條之誤載）約明，
    被告應依照工程進度分三期給付工程款，原告已依系爭契約
    之約定施作全部工程完畢，被告於108年4月16日給付101萬4
    ,000元、同年7月4日給付101萬4,000元、同年10月15日給付
    100萬元、109年5月15日給付25萬元，已支付327萬8,000元
    ，尚積欠原告10萬2,000元報酬未給付。為此，爰依民法第4
    90條第1項、第505條第2項之規定，請求被告給付報酬。並
    聲明：被告應給付原告10萬2,000元，及自聲請支付命令狀
    送達翌日起至清償日止，按年息5％計算之利息。
二、被告則以：伊確有將工程發包給原告施作，但依系爭契約第
    3條之約定，照明工程、噴灌工程、植栽工程及整體工程完
    工後及驗收完成之日，可申請總工程費的40％（135萬2,000
    元），原告並未完工，因為系爭現場有枯死的樹木原告有答
    應換成綠色植物，但是原告都沒有來換，後來系爭現場就在
    110年2月28日被政府徵收，系爭契約無法再履行。因此，伊
    認為原告未更換系爭現場的枯樹就是驗收沒完成，原告不得
    請求剩餘的尾款，且伊支付部分尾款，已經超出原告所完成
    的部分等語為辯。並聲明：原告之訴駁回。
三、原告主張兩造簽訂有系爭契約，被告尚有10萬2,000元尾款
    未給付之事實，業據提出系爭契約書、匯款證明為證，並為
    被告所不爭執，堪信為真。惟被告否認原告可請求剩餘之尾
    款10萬2,000元，並以前詞置辯，是本件所應審酌者為原告
    是否已完成系爭契約之工作？被告得否以未經驗收為由而拒
    絕給付報酬尾款？被告得請求減少之價金為何？
  ㈠按稱承攬者，謂當事人約定，一方為他方完成一定之工作，
    他方俟工作完成，給付報酬之契約。又報酬應於工作交付時
    給付之，無須交付者，應於工作完成時給付之；工作係分部
    交付，而報酬係就各部分定之者，應於每部分交付時，給付
    該部分之報酬，民法第490條第1項、第505條分別定有明文
    。次按，工作之完成與工作有無瑕疵及是否驗收合格，係不
    同之概念，是定作人於承攬人完成工作時，雖其工作有瑕疵
    ，仍無解於應給付報酬之義務，僅定作人得定相當期限請求
    承攬人修補，如承攬人不於所定期限內修補瑕疵，或拒絕修
    補，或其瑕疵不能修補者，定作人得依民法第494條之規定
    請求減少報酬或請求損害賠償而已；又工作已完成，尚未驗
    收或驗收未合格，亦不能因此即謂工作未完成（最高法院73
    年度台上字第2814號、89年度台上字第2068號判決參照）。
    另按，承攬人完成工作，應使其具備約定之品質，無減少或
    滅失價值或不適於通常或約定使用之瑕疵，固為民法第492
    條所明定，惟此乃有關承攬人瑕疵擔保責任之規定，與承攬
    工作之完成無涉，倘承攬工作已完成，縱該工作有瑕疵，亦
    不得因而謂工作尚未完成（最高法院85年度台上字第2280號
    判決意旨可資參照）。
  ㈡經查，觀之系爭契約之估價單所示，其中關於植栽工程項目
    乃包含：「地被、玉龍草、台北草、喬木支架（或是支撐鋼
    索）、細整地、客土、基肥、工資」（見支付命令卷第11、
    28頁），未見有任何樹木植栽之工程項目約定，參以被告所
    提出與原告之LINE對話資料，均係向原告反映系爭現場枯樹
    3顆更換之問題（見本院卷第29至32頁），並據原告提出枯
    樹照片5張在卷可參（見本院卷第33至37頁），而依該照片
    所示，除被告所反映之枯樹問題外，系爭現場確設有喬木支
    架，且地被、植草均屬完整，佐以被告於108年10月15日、1
    09年5月15日，已就第三期款項給付其中之125萬元予原告，
    益徵原告就系爭現場已完工交付予被告，堪信原告主張已依
    系爭契約之約定施作工程完畢乙節，應屬實在。是縱原告未
    按被告指示更換系爭現場枯樹，惟此尚非原告依系爭契約所
    應完成之工作項目，自難因存在該等事由，遽謂原告未按系
    爭契約完成工作。
  ㈢再者，系爭契約第3條固約定，原告須於植栽工程完工後完成
    驗收之日，始得請求被告支付尾款；惟查，被告係於109年5
    月以系爭現場存有3顆枯樹為由（見本院卷第32頁），請求
    原告更換，原告並於109年11月間提出更換補植項目清單乙
    情，此有原告所出之補植項目清單LINE對話紀錄可參（見本
    院卷第27、28頁），益見關於系爭現場存有枯樹，致使存有
    不具備系爭契約所約定品質之瑕疵，為兩造所所共同是認，
    因該等瑕疵非屬重大，依前開說明，被告自可請求原告修補
    瑕疵；甚或系爭現場嗣經政府徵收而無以修補，被告亦可請
    求原告減少價金，姑不論何者，被告均不能因此即謂工作未
    完成而拒絕支付報酬，或據以拒絕驗收，使系爭契約處於無
    法驗收之狀態，致原告無以請求工作完成之報酬。故本件被
    告抗辯系爭現場有枯樹之瑕疵、未辦理驗收，故尚未完工云
    云，難認可採。
  ㈣第查，被告拒絕支付系爭契約尾款，係以系爭現場存有枯樹
    之瑕疵為由，且經通知原告修補後，因系爭現場遭政府徵收
    致無法修補等情，為兩造所不爭執，是被告依前開規定，辯
    以原告就瑕疵部分不得請求報酬（即減少報酬），自屬有據
    ，惟就減少報酬之數額，本院曉諭兩造就枯樹部分之價值提
    出證據（見本院卷第25頁背面），兩造均以系爭現場已經不
    存在，無法鑑定為由，而未提出證據供本院參酌。按當事人
    已證明受有損害而不能證明其數額或證明顯有重大困難者，
    法院應審酌一切情況，依所得心證定其數額，民事訴訟法第
    222條第2項定有明文，又因涉及金錢數額之計算者，例如給
    付工程款、瑕疵擔保減價、工程瑕疵之扣款及不當得利之返
    還，因同屬依所得心證定其數額之金錢債權，具有同質性，
    應有本條項之類推適用（最高法院99年度台上字第548號、9
    9年度台上字第1188號判決意旨參照）。茲審酌系爭現場有
    如原告所提出照片所示3棵樹木枯死之瑕疵，已如前述，就
    修補需花費之費用，兩造於協調之初，曾以2顆大樹折抵1萬
    2,000元之協議（見本院卷第29頁），另徵諸本件瑕疵僅影
    響視覺美感，綜合上情後，認被告得請求減少報酬之數額應
    以3顆大樹之價額，即1萬8,000元【計算式：（12,000元÷2
    ）×3顆＝18,000元】為妥。 
  ㈤從而，系爭契約應認已完工，經扣除瑕疵部分報酬，原告依
    承攬之法律關係，請求被告給付工程報酬尾款8萬4,000元（
    計算式：102,000元－18,000＝84,000元），為有理由，應予
    准許，逾此範圍之請求尚屬無據，不應准許。
四、綜上，原告依民法第490條第1項、第505條第2項之規定之規
    定，請求被告給付報酬尾款8萬4,000元，及依民法第229條
    第2項、第233條第1項前段及第203條規定，請求自自支付命
    令繕本送達之翌日（即110年8月18日）起至清償日止，按年
    息5%計算之利息，為有理由，應予准許，逾此範圍之請求即
    屬無據，應予駁回。 　　　　
五、本件原告勝訴部分係就民事訴訟法第427條第1項適用簡易程
    序所為被告部分敗訴之判決，依民事訴訟法第389條第1項第
    3款規定，應依職權宣告假執行；並依同法第392條第2項依
    職權為被告如預供擔保，得免為假執行之宣告。
六、本件事證已臻明確，兩造其餘攻擊防禦方法，經本院審酌後
    ，認與判決之結果不生影響，無一一論述必要。
七、訴訟費用負擔之依據：民事訴訟法第79條。並依職權確定訴
    訟費用額為1,110元（即第一審裁判費）。　　　
中　　華　　民　　國　　111 　年　　6 　　月　 30 　　日
                  中壢簡易庭   法  官   劉哲嘉
以上為正本係照原本作成。
如不服本判決，應於送達後二十日內，向本院提出上訴狀並表明
上訴理由，如於本判決宣示後送達前提起上訴者，應於判決送達
後二十日內補提上訴理由書（須附繕本）。
如委任律師提起上訴者，應一併繳納上訴審裁判費。
中　　華　　民　　國　　111 　年　　6 　　月　　30　　日
                               書記官   陳香菱